臺灣高雄地方法院刑事判決
111年度訴字第199號
公  訴  人  臺灣高雄地方檢察署檢察官
被      告  林明緯



指定辯護人  本院公設辯護人  黃文德  
上列被告因毒品危害防制條例等案件，經檢察官提起公訴（111
年度偵緝字第214號），本院判決如下：
    主  文
丙○○販賣第二級毒品，處有期徒刑伍年肆月。未扣案之犯罪所得
新臺幣參仟元沒收，於全部或一部不能沒收或不宜執行沒收時，
追徵其價額；又犯藥事法第八十三條第一項之轉讓禁藥罪，處有
期徒刑肆月。
    事  實
一、丙○○明知甲基安非他命係毒品危害防制條例第2條第2項第2
    款所列管之第二級毒品，依法不得持有、販賣，且明知甲基
    安非他命業經行政院衛生福利部公告列為不准登記為藥品並
    禁止使用在案，係藥事法第22條第1項第1款規定之禁藥，依
    法不得轉讓，竟分別為下列行為：
  ㈠丙○○基於販賣第二級毒品以營利之犯意，於民國110年1月31
    日23時40分許，在其位於高雄市○○區○○○路000巷0號住處門
    口，以新臺幣(下同) 3,000元為代價，販賣重量不詳之甲基
    安非他命予王信智，王信智當場交付3,000元現金予丙○○，
    丙○○則先交付價值1,000元之甲基安非他命予王信智，嗣於
    同年2月13日晚間某時，丙○○在其上開住處附近，又交付價
    值2,000元之甲基安非他命予王信智，以此方式販賣甲基安
    非他命予王信智1次。
  ㈡丙○○基於轉讓禁藥甲基安非他命之犯意，於110年2月11日5時
    30分許，在其上開住處內，無償提供重量不詳之禁藥甲基安
    非他命（無證據證明淨重達10公克以上）予王信智施用，以
    此方式轉讓禁藥即第二級毒品甲基安非他命予王信智1次。
    嗣因王信智於110年3月16日經警執行搜索，扣得其於上開㈠
    所示時、地向丙○○購買而剩餘之甲基安非他命(毛重0.24公
    克)，王信智並供出毒品來源為丙○○，始查悉上情。又丙○○
    就上開㈠至㈡所示販賣與轉讓第二級毒品犯行，均於偵查及本
    院審理時自白在卷。
二、案經屏東縣政府警察局屏東分局報告高雄地方檢察署檢察官
    偵查起訴。
    理  由
壹、證據能力
    按被告以外之人於審判外之言詞或書面陳述，除法律有規定
    者外，不得作為證據，刑事訴訟法第159條第1項固定有明文
    。惟被告以外之人於審判外之陳述，雖不符前4 條之規定，
    而經當事人於審判程序同意作為證據，法院審酌該言詞陳述
    或書面陳述作成時之情況，認為適當者，亦得為證據，刑事
    訴訟法第159條之5第1 項規定甚明。本判決下列使用之傳聞
    證據，業據檢察官、被告丙○○（下稱被告）及公設辯護人於
    本院審理過程中均明示同意有證據能力（見本院卷第129頁
    ），本院審酌該等陳述作成時之情況正常，所取得過程並無
    瑕疵，且與本案相關之待證事實具有關連性，認適當作為證
    據，依刑事訴訟法第159條之5第1項之規定，認該等陳述具
    有證據能力。
貳、實體部分
一、上揭事實，業據被告於偵查及本院審理時均坦承不諱（見偵
    二卷第13至14頁、本院卷第41、127、132頁），核與證人王
    信智於警詢、偵訊時所證述之情節大致相符（見警卷第11至
    22、25至28頁、偵一卷第27至30頁），並有被告與證人王信
    智之通訊軟體Messenger對話紀錄譯文及翻拍照片、王信智
    指認犯罪嫌疑人紀錄表2份、王信智指認被告Facebook頁面
    擷圖、臺灣橋頭地方法院（下稱橋頭地院）110年聲搜字000
    143號搜索票、屏東縣政府警察局屏東分局搜索、扣押筆錄
    、扣押物品目錄表、扣押物品收據、扣押物品照片、橋頭地
    院110年7月27日橋院嬌刑卯110訴179字0000000000號函暨附
    件高雄醫學大學附設中和紀念醫院檢驗醫學部毒物室濫用藥
    物檢驗報告、臺灣橋頭地方檢察署鑑定許可書、正修科技大
    學超微量研究科技中心尿液檢驗報告、毒品案尿液送檢人真
    實姓名代號對照表、尿液初步檢驗報告單、毒品初步檢驗報
    告單、尿液、毒品初步檢驗照片等在卷可稽（見警卷第62、
    74至76、78至81、85至91、93至95、99至101、103至105、1
    17至123、125至127頁），足認被告上開任意性自白與事實
    相符，可資採為認定犯罪事實之依據。
二、又被告就事實欄㈠所示販賣第二級毒品犯行，可賺取利潤50
    0元乙節，業據被告供述在卷（本院卷第43頁），並衡酌毒
    品甲基安非他命之非法買賣，政府一向查禁森嚴，且重罰不
    寬貸，衡諸常情，倘非有利可圖，絕無平白甘冒被嚴查重罰
    高度風險之理，足證被告基於賺取利潤之意圖而從事販毒行
    為，其意圖營利販賣如事實欄㈠所示第二級毒品犯行，至為
    顯然。
三、綜上所述，本案事證明確，被告如事實欄㈠至㈡所示販賣第
    二級毒品甲基安非他命及轉讓禁藥甲基安非他命等犯行均堪
    認定，應依法論科。
四、論罪科刑：
  ㈠罪名：
  ⒈按甲基安非他命係第二級毒品，亦屬藥事法所規定之禁藥，
    故行為人明知為禁藥即甲基安非他命而轉讓予他人者，其轉
    讓行為同時該當於毒品危害防制條例第8條第2項之轉讓第二
    級毒品罪及藥事法第83條第1項之轉讓禁藥罪，屬法條競合
    ，應依重法優於輕法、後法優於前法等法理，擇一處斷；而
    93年4月21日修正後之藥事法第83條第1項轉讓禁藥罪之法定
    本刑，較毒品危害防制條例第8條第2項轉讓第二級毒品罪之
    法定本刑為重，是轉讓甲基安非他命之第二級毒品，除轉讓
    達一定數量，或對未成年人為轉讓行為，依毒品危害防制條
    例第8條第6項、第9條第1項各有加重其刑至二分之一之特別
    規定，而應依該加重規定處罰者外，均應依藥事法第83條第
    1項之規定處罰。本案被告所犯如事實欄㈡所示犯行，因無
    證據證明被告無償轉讓甲基安非他命予王信智之淨重已達10
    公克以上，且王信智為成年人，是被告如事實欄㈡所示轉讓
    甲基安非他命之犯行，尚無毒品危害防制條例第8條第6項、
    第9條第1項加重處罰規定之適用，揆諸前揭說明，應優先適
    用藥事法規定處斷。
　⒉是以，核被告就事實欄㈠所為，係犯毒品危害防制條例第4條
    第2項販賣第二級毒罪；就事實欄㈡所為，係犯藥事法第83
    條第1項轉讓禁藥罪。被告就事實欄㈠所示持有第二級毒品
    之低度行為，為販賣之高度行為所吸收，不另論罪。又藥事
    法並無處罰持有禁藥之行為，故被告轉讓前持有甲基安非他
    命之行為自無庸論罪。被告所犯如事實欄㈠至㈡所示2罪，犯
    意各別、行為互殊，應予分論併罰。 
  ㈡毒品危害防制條例第17條第2項規定適用與否之說明
    按犯毒品危害防制條例第4條至第8條之罪於偵查及歷次審判
    中均自白者，減輕其刑，毒品危害防制條例第17條第2項定
    有明文；次按行為轉讓同屬禁藥之第二級毒品甲基安非他命
    （未達法定應加重其刑之一定數量）予成年人（非孕婦），
    依重法優於輕法之原則，則較重之藥事法第83條第1項轉讓
    禁藥論處，如行為於偵查及歷次審判中均自白，仍應適用毒
    品危害防制條例第17條第2項規定減輕其刑（最高法院刑事
    大法庭109年度台上大字第4243號裁定意旨參照）。被告所
    犯如事實欄㈠所示販賣第一級毒品犯行，於偵查及本院審理
    中均自白在卷，前已述及，應依毒品危害防制條例第17條第
    2項規定減輕其刑；又被告所犯如事實欄㈡所示轉讓禁藥犯
    行，於偵查及本院審理時亦自白不諱，此部分之行為雖經法
    規競合結果應依藥事法第83條第1項之轉讓禁藥罪論處，然
    揆諸上開最高法院裁定意旨，就該部分犯行亦應依毒品危害
    防制條例第17條第2項規定減輕其刑。 
  ㈢毒品危害防制條例第17條第1項規定適用與否之說明
    按犯毒品危害防制條例第4條至第8條、第10條或第11條之罪
    ，供出毒品來源，因而查獲其他正犯或共犯者，減輕或免除
    其刑，同條例第17條第1項定有明文。另倘被告轉讓同屬禁
    藥之第二級毒品甲基安非他命（未達法定應加重其刑之一定
    數量）予成年男子，依法規競合之例，雖擇法定刑較重之藥
    事法第83條第1項轉讓禁藥罪論處，然如被告於供出甲基安
    非他命來源，因而查獲其他共同正犯，仍應適用毒品危害防
    制條例第17條第1項之規定減輕或免除其刑。惟被告迄今均
    未供稱其就事實欄㈠至㈡所示販賣或轉讓禁藥甲基安非他命
    之來源為何人，並於本院審理時陳稱對於毒品來源是誰忘記
    了等語（見本院卷第43頁），以致檢警無從調查，是被告就
    事實欄㈠至㈡所示犯行，均無從適用毒品危害防制條例第17
    條第1 項規定減輕其刑，併予敘明。 
  ㈣準此，被告所犯如事實欄㈠至㈡所示販賣或轉讓禁藥甲基安非
    他命等犯行，均有上開刑之減輕事由（毒品危害防制條例第
    17條第2項），爰依法減輕之。
  ㈤量刑
　　爰審酌被告明知毒品戕害國人身心健康及危害社會風氣至深
    且鉅，且前因販賣毒品犯行，經本院以109年度訴字第970號
    判決判處有期徒刑5年4月確定（不構成累犯），有臺灣高等
    法院被告前案紀錄表可憑，竟仍因貪圖利益而於如事實欄㈠
    所示之時、地，販賣第二級毒品以牟利，且於如事實欄㈡所
    示時、地轉讓禁藥與他人，實已增加毒品在社會流通之危險
    性，顯然漠視法律規定，所為實不足取；惟念及被告就事實
    欄㈠至㈡所示犯行迭於警詢、偵查及本院審理時均坦認犯行
    ，堪認尚知所悔悟，並酌以被告惡性與一般大量販賣或轉讓
    之情形有間，猶非重大，暨考量被告自陳國中肄業、入監前
    以作工維生、月收入約為18,000多元、未婚無子女、家庭成
    員有父母、姐姐、經濟狀況尚可，暨被告在本案之販賣金額
    、販賣或轉讓之動機與手段等一切情狀，就被告所犯如事實
    欄㈠至㈡所示2罪，分別量處如主文所示之刑。
五、沒收
    按犯罪所得，屬於犯罪行為人者，沒收之；沒收，於全部或
    一部不能沒收或不宜執行沒收時，追徵其價額，刑法第38條
    之1第1項前段、第3 項復有規定。被告就事實欄㈠所示販毒
    所得，據被告自承業已收取3,000元等語（見本院卷第43、1
    32頁），核與證人王信智證述之內容大致相符，堪認被告就
    事實欄㈠所示之販毒所得為3,000 元，該價金雖未扣案，仍
    應隨同被告所犯如事實欄㈠所示販賣第二級毒品罪，依刑法
    第38條之1第1、3 項規定宣告沒收，並諭知於全部或一部不
    能沒收或不宜執行沒收時，追徵其價額。
據上論斷，應依刑事訴訟法第299條第1項前段，藥事法第83條第
1項、毒品危害防制條例第4條2項、第17條第2項，刑法第11條、
第38條之1第1、3項，判決如主文。
本案經檢察官乙○○提起公訴，檢察官劉淑慧、甲○○到庭執行職務
。
中　　華　　民　　國　　111 　年　　10　　月　　11　　日
                  刑事第三庭  審判長法　官  林青怡
　　　　　　　　　                  法  官  王聖源
　　　　　　　　　                  法  官  侯弘偉
以上正本證明與原本無異。
如不服本判決應於收受送達後20日內向本院提出上訴書狀，並應
敘述具體理由；如未敘述上訴理由者，應於上訴期間屆滿後20日
內向本院補提理由書（均須按他造當事人之人數附繕本）「切勿
逕送上級法院」。
中　　華　　民　　國　　111 　年　　10　　月　　11　　日
　　　　　　　　　                  書記官  劉冠宏  
附錄論罪科刑法條：
毒品危害防制條例第4條
製造、運輸、販賣第一級毒品者，處死刑或無期徒刑；處無期徒
刑者，得併科新臺幣3千萬元以下罰金。
製造、運輸、販賣第二級毒品者，處無期徒刑或10年以上有期徒
刑，得併科新臺幣1千5百萬元以下罰金。
製造、運輸、販賣第三級毒品者，處7年以上有期徒刑，得併科
新臺幣1千萬元以下罰金。
製造、運輸、販賣第四級毒品者，處5年以上12年以下有期徒刑
，得併科新臺幣5百萬元以下罰金。
製造、運輸、販賣專供製造或施用毒品之器具者，處1年以上7年
以下有期徒刑，得併科新臺幣1百50萬元以下罰金。
前五項之未遂犯罰之。